【裁判字號】    97,交聲,2544
【裁判日期】    970922
【裁判案由】    交管條例聲異
【裁判全文】
臺灣板橋地方法院交通事件裁定        97年度交聲字第2544號
原處分機關  交通部公路總局臺北區監理所
異  議  人
即受處分人  甲○○
上列異議人因違反道路交通管理處罰條例案件，對於交通部公路
總局臺北區監理所於民國97年8 月26日以北監自裁字裁40-C0000
0000號所為之裁決處分（原舉發案號：臺北縣政府警察局97年5
月8 日北縣警交字第C00000000 號），聲明異議，本院裁定如下
：
    主  文
異議駁回。
    理  由
一、原處分機關略以：異議人即受處分人甲○○於民國97年6 月
    8 日下午4 時20分許，駕駛車牌號碼BP-0180 號自用小客車
    ，行經臺北縣板橋市○○路○ 段，因「領有號牌未依規定懸
    掛」之違規行為，經警掣單舉發，原處分機關乃依道路交通
    管理處罰條例第12條第1 項第7 款、第12條第2 項之規定，
    裁處罰鍰新臺幣（下同）5400元，並牌照吊銷。
二、異議人異議意旨略以：異議人因門前停車不易，將車牌號碼
    BP-0180 號自用小客車停放在樹林市○○街○ 段45巷山路旁
    已10幾年，平常幾乎不開，當日係為載一位老太太到樹林市
    靈骨塔，因久未開，加上車牌以前未曾遺失，所以開車時不
    知車牌已失竊，迄警察攔下時方知車牌已失竊，異議人係在
    不知情的情況下將車開出，哪來失竊證明單呢？異議人在將
    老太太載到國光號車站後，隨即回樹林向樹林分局樹林派出
    所報案，因此已有失竊證明單，爰聲明異議，求為撤銷原處
    分。
三、按汽車號牌應依規定位置懸掛，已領有號牌而未懸掛或不依
    指定位置懸掛者，處3600元以上7200元以下罰鍰，並吊銷牌
    照，道路交通管理處罰條例第12條第1 項第7 款、第2 項分
    別定有明文。次按人民違反法律上之義務而應受行政罰之行
    為，法律無特別規定時，雖不以出於故意為必要，仍須以過
    失為其責任條件，但應受行政罰之行為，僅須違反禁止規定
    或作為義務，而不以發生損害或其危險為其要件者，推定為
    有過失，於行為人不能舉證證明自己無過失時，即應受處罰
    （司法院大法官會議釋字第275 號解釋參照）。
四、經查：
  (一)本件異議人甲○○於97年6 月8 日下午4 時20分許，駕駛車
    牌號碼BP-0180 號自用小客車，行經臺北縣板橋市○○路○
    段，因領有號牌未依規定懸掛之違規行為，經臺北縣政府警
    察局員警以97年6 月8 日北縣警交字第C00000000 號通知單
    製單舉發一情，有臺北縣政府警察局北縣警交字第C0000000
    0 號舉發違反道路交通管理事件通知單影本1 件在卷可稽，
    而異議人對其在上開時、地為警舉發時，車牌號碼BP-0180
    號自用小客車確未懸掛車牌，且當時異議人尚未以車牌失竊
    為由，向警察機關報案取得報案證明，而係於遭警方舉發後
    ，始向警察機關報案等節亦不加否認，並有臺北縣政府警察
    局車輛協尋電腦輸入單1 紙附卷可參，自堪認定。
  (二)異議人雖以前開情詞置辯，惟道路交通管理處罰條例第12條
    之立法意旨係為使用路人輕易知悉行駛於路上之車輛為何人
    所有，藉以保障行車安全，維護社會秩序，若未能懸掛車牌
    即不應將車行駛至道路，至未懸掛車牌之原因為何，在所不
    問。因之，以車牌乃係懸掛於自小客車前後方位置明顯之處
    ，由外觀上清楚可見，縱異議人辯稱其所有車牌號碼BP-018
    0 號自用小客車之車牌係遭竊一節為真，衡情，異議人在駕
    車外出前，當可輕易發覺其車牌已經失竊，異議人自應先向
    警察機關報案取得報案證明，連同車籍資料、身分證明文件
    等向監理機關申請臨時車牌，懸掛臨時車牌至監理機關辦理
    驗車以取得新車牌，或向警察機關報案取得報案證明後，連
    同車籍資料、身分證明文件至監理機關辦理驗車以取得新車
    牌，當不得無視車牌已經遺失或失竊，不為任何處置即執意
    駕車外出，是異議人辯稱其在駕車時並未發覺車牌已經失竊
    一節，是否為真，已非無疑；退步言，縱認異議人上開違規
    行為並非出於故意，惟異議人在駕車外出前，未對車輛為必
    要之檢視，致對懸掛在自小客車前後方位置明顯處所之車牌
    失竊毫無所悉，其行為具有過失至為灼然，揆諸前揭解釋意
    旨，自不得以其僅係一時疏失，作為免責之理由，異議人所
    辯，尚非可採。從而，原處分機關援引上開道路交通管理處
    罰條例之規定，裁處異議人5400元，並牌照吊銷，並無不當
    。本件異議為無理由，應予駁回。
據上論斷，依道路交通管理處罰條例第87條第2 項，道路交通案
件處理辦法第18條前段，裁定如主文。
中    華    民    國    97    年    9     月    22    日
                      交通法庭  法  官        曾淑娟
如不服本裁定，應於裁定送達後5日內向本院提出抗告狀。
上列正本證明與原本無異。
                                書記官        謝雪紅
中    華    民    國    97    年    9     月    22    日


司法院資訊處製作；財團法人民間司法改革基金會備份。
